【裁判字號】    90,上訴,3538
【裁判日期】    901123
【裁判案由】    偽造文書等
【裁判全文】
台灣高等法院刑事判決                            九十年度上訴字第三五三八號
    上  訴  人
    即  被  告  甲○○
右上訴人因偽造文書等案件，不服臺灣板橋地方法院九十年度訴字第一一六０號，中
華民國九十年九月二十日第一審判決（起訴案號：臺灣板橋地方法院檢察署九十年度
偵緝字第七六六號），提起上訴，本院判決如左：
    主  文
上訴駁回。
    事  實
一、甲○○於民國（下同）八十九年七月間，得知桂先榮所有門牌號碼為臺北縣三重
    市○○○路四三０號九樓之十二房屋（起訴書誤載為中正北路四三號九樓之十二
    ）遭原審法院民事執行處查封拍賣中，竟意圖為自己不法所有，在臺北縣三重市
    街道張貼房屋租賃廣告，並委請不知情之鑰匙店人員複製大門鑰匙一把（未扣案
    ），得以進入上址房屋（侵入部分未據告訴及起訴）。適有乙○○欲承租房屋，
    偶見甲○○張貼之廣告，即撥打廣告上所載0000000000號電話號碼與
    甲○○連絡，甲○○在電話中佯稱其係房屋所有人桂先榮之侄，已獲屋主委託出
    租房屋，並於八十九年七月三十日下午三時三十分許，帶同乙○○前往上址房屋
    看屋，因甲○○持上開鑰匙開啟大門入內，使乙○○不疑有詐，誤信甲○○已獲
    屋主桂先榮授權，當場交付定金新臺幣（下同）二千元予甲○○，並約定於翌日
    在上址簽訂房屋租賃契約。甲○○即於隔日晚上七時許，攜來其於不詳時地偽造
    出租人為桂先榮署名之房屋租賃契約書一份，在上址與乙○○簽訂房屋租賃契約
    書，並向乙○○收取押租金二萬一千元（起訴書及原判決誤載為一萬一千元）。
    嗣於同年八月一日下午五時許，經大樓管理員告知乙○○上開房屋已遭銀行查封
    拍賣並無出租情事，乙○○始知受騙，並循線查獲上情。
二、案經被害人乙○○訴請臺北縣警察局三重分局報請臺灣板橋地方法院檢察署檢察
    官偵查起訴。
    理  由
一、訊據上訴人即被告甲○○矢口否認有何前揭詐欺及行使偽造私文書之犯行，於原
    審辯稱：八十九年七月間伊一直待在高雄，不可能去臺北縣三重市詐騙他人，伊
    的身分證於八十九年二、三月間遺失，同年四月間補發，可能有人利用伊的名義
    為之云云。於本院辯稱：伊並沒有找人複製桂先榮房子的鑰匙，伊是八十九年檢
  察官傳伊開庭時，才知道這回事。伊並沒有與告訴人乙○○簽署過任何的房屋租
    賃契約書，也沒有到過桂先榮的房子，伊是被冒名到該房子，並在登記簿上登記
    云云。而伊在八十九年間年初及年中均有遺失過身分證的情形，可是卷內僅有伊
    第二次的申請紀錄並請求調查第一次申請的文件云云。
二、惟查：
（一）右揭犯罪事實，業據告訴人乙○○先後於警訊、檢察官訊問、原審及本院審理
      時指訴綦詳（見偵字第一六七五七號卷第三頁、第四頁、第二十六頁、第二十
      七頁，偵緝字第一七二五號卷第二五頁、第三三頁、第六五頁，原審卷第二十
      頁，本院卷第二七頁），核與證人桂先榮於警訊及偵查中證述之情節相符（見
      偵字第一六七五七號卷第五頁、第六頁、第三三頁、第三四頁），且有大樓訪
      客登記紀錄表、房屋租賃契約書、原審法院民事執行處通知、建物登記謄本各
      一份在卷可稽（見偵字第一六七五七號卷第十二頁至第十九頁）。
（二）又告訴人乙○○先後於檢察官訊問、原審及本院審理時，當面指認被告歷歷，
      且檢察官調閱被告甲○○與告訴人乙○○前往看屋時之大樓電梯監視錄影帶，
      發現被告甲○○確為當日陪同告訴人乙○○前往看屋之人，有翻拍照片三幀在
      卷可憑（見偵緝字第一七二五號卷第七二頁）。
（三）被告甲○○雖辯稱八十九年七月間其留平頭短髮，照片之人雖然神似，但非其
      本人云云。惟觀諸被告甲○○口卡片中之數張照片，被告均非留平頭短髮，有
      口卡片一份附卷可稽（見偵字第一六七五七號卷第十頁、第十一頁），又被告
      於八十九年十一月間檢察官訊問時、九十年一月間在押時、原審審理期間，被
      告均蓄一般長度之頭髮，非留平頭短髮，有臺灣板橋地方法院檢察署所攝照片
      一幀（見偵緝字第一七二五號卷第十六頁）及台灣士林看守所（原判決誤載為
      臺北看守所）九十年八月九日九十士所總字三二六０號（原判決誤為二二六０
      號）函及所附照片一幀附卷足憑（見原審卷第二八頁），足見被告甲○○於上
      述時間均非留平頭，而被告未能提供當時留平頭之證據以資證明，空言當時留
      平頭短髮云云，自不足採。
（四）另被告甲○○雖辯稱告訴人乙○○可能誤認云云，惟被告於八十九年七月三十
      日帶同告訴人去看屋，此有大樓訪客登記紀錄表可稽（見偵字第一六七五七號
      卷第一二頁）。告訴人當天交付定金二千元予被告，雙方復於翌日簽訂房屋租
      賃契約書，告訴人並交付二萬一千元押租金予被告，是告訴人與被告連續二天
      見面多時，且係洽談房屋租賃事宜，此與一般被害人突然遭受歹徒實施暴力行
      為，因猝不及防，加上被害人常有憤怒、恐懼心理，導致有所誤認之情形有別
      ，告訴人應無錯誤指認之可能。
（五）又被告甲○○辯稱其身分證於八十九年二、三月間遺失，同年四月間申請補發
      ，有人持該遺失之身分證於同年七月間進行本件詐欺犯行云云，然經原審向台
      北市士林區戶政事務所函查被告甲○○八十九年間有無申請補發身分證、變更
      身分證字號（見原審卷第四四頁），得知被告甲○○於八十九年八月二十一日
      ，持原有身分證，向臺北市士林區戶政事務所換領新身分證，身分證統一編號
      由Ｚ000000000號變更為Ｚ000000000號，原身分證則作廢
      ；嗣於八十九年十一月十四日，復向上開戶政事務所補領身分證，有該所九十
      年九月六日北市士戶二字第九０六一一二一二００號函及所附換領、補領國民
      身分證申請書、作廢身分證影本各一份在卷可憑（見原審卷第四五至四九頁）
      ，另有統一編號變更登記申請書影本一份附於偵查卷可資證明（見偵字第一六
      七五七號卷第四八頁），是被告甲○○上開辯解顯然無據，尚無可採，其於本
      院指稱於八十九年初亦有遺失身分證申請補發，請求調查，然即使其有遺失身
      分證，亦不當然可證明有人持其遺失之身分證犯案，且原審既已就被告甲○○
      八十九年間是否申請補發身分證為調查，被告此等聲請，自無必要，附此敘明
      。
（六）再者，告訴人撥打電話號碼0000000000號與被告甲○○洽詢租屋事
      宜，上開電話號碼登記由「鄭振祥」申請租用，有遠傳電信股份有限公司行動
      電話服務申請書在卷可憑（見原審卷第三一頁、第三二頁）。證人鄭振祥到庭
      雖證稱：「被告（甲○○）是我的國小同學。（問：有無使用0000000
      000號行動電話？）沒有，八十九年間被告曾使用我所申請０九三八行動電
      話，他向我借用，後來沒有還我，我就去申請停話，：：：沒有住在台北市○
      ○○路○段七九號（遠傳申請書上申請人地址），所以沒有收過上開電話帳單
      ，也沒有接過電話有人要租房子，我不認識桂先榮」等語（見原審卷第五九頁
      ）。證人鄭振祥雖否認有申請0000000000號行動電話，然並不否認
      被告曾向其借用行動電話，且倘有人拾獲被告之身分證後以其名義行騙，何以
      告訴人撥打之行動電話號碼，其申請人恰為被告之小學同學？足認被告與00
      00000000號行動電話尚非無關聯。
（七）而被告甲○○雖辯稱案發當時一直待在高雄云云，惟被告居住在臺北市士林區
      ○○○○段九五號四樓，並無證據證明其於案發當時人在高雄，且被告遲未能
      提供不在場證明之證據以供調查，被告甲○○上開所辯，無非事後卸責之詞，
      不足採信。綜上所述，本件事證明確，被告甲○○犯行堪以認定。
三、核被告甲○○所為，係犯刑法第三百三十九條第一項之詐欺取財罪、第二百十六
    條、第二百十條之行使偽造私文書罪。其所犯偽造私文書之低度行為應為行使偽
    造私文書之高度行為所吸收，又偽造署押之行為係偽造文書行為之一部，均不另
    論罪。被告所犯上開二罪間，有方法、結果之牽連關係，應從一重之行使偽造私
    文書罪處斷。起訴書認為被告係先後實施二次詐欺取財犯，時間緊接，所犯係構
    成要件相同之罪名，顯係基於概括犯意為之，應依連續犯規定論一以罪云云。惟
    按刑法上之接續犯，係指單一行為，經數個階段，持續侵害同一法益而言，最高
    法院七十年上字第二九八號判決可資參照。查被告於八十九年七月三十日帶同告
    訴人前往上址房屋看屋，使告訴人不疑有詐，當場交付定金二千元予甲○○，並
    約定於翌日在上址簽定房屋租賃契約，並交付押租金，雙方於翌日簽訂房屋租賃
    契約書，告訴人並交付押租金二萬一千元予被告，已如前述，是被告主觀上出於
    單一犯意，在時間與空間密接之情狀下，持續侵害告訴人之法益，是被告雖先後
    二天詐騙告訴人，使之先後交付二千元、二萬一千元予被告，該行為係單一行為
    之接續進行，屬接續犯，起訴書認屬連續犯，尚有誤會，應予指明。另被告委請
    不知情之鑰匙店人員複製一把鑰匙，得以進入房屋，藉以詐騙告訴人，係間接正
    犯。
四、原審以被告甲○○罪證明確，適用刑法第三百三十九條第一項、第二百十六條、
    第二百十條、第五十五條、第二百十九條、第三十八條第一項第二款，罰金罰鍰
    提高標準條例第一條前段，並審酌被告之品行、生活狀況、智識程度，其犯罪之
    動機、目的、手段、次數、犯罪所生之危害及犯罪後之態度等一切情狀，量處有
    期徒刑一年四月；復以偽造之房屋租賃契約書上之「桂先榮」署押二枚，係被告
    所偽造，依刑法第二百十九條規定，不問屬於犯人與否，均沒收之；另被告委請
    不知情之鑰匙店人員複製之大門鑰匙一把，係供被告所有供犯本件詐欺罪所用之
    物，雖未扣案，惟無證據證明業已滅失，應依刑法第三十八條第一項第二款規定
    宣告沒收。至於扣案偽造之房屋租賃契約書一份，雖係被告持以犯罪所用之物，
    然其交付告訴人收執，已非被告所有，自不得宣告沒收，予以說明。認事用法並
    無不合，量刑亦屬適當，被告甲○○上訴意旨仍執前詞否認犯罪而指摘原判決不
    當，為無理由，應予駁回。
據上論斷，應依刑事訴訟法第三百六十八條，判決如主文。
本案經檢察官張啟彬到庭執行職務。
中      華      民      國    九十      年     十一     月    二十三    日
                                臺灣高等法院刑事第廿四庭
                                    審判長法  官  陳  貽  男
                                          法  官  陳  憲  裕
                                          法  官  王  炳  梁
右正本證明與原本無異。
如不服本判決應於收受送達後十日內向本院提出上訴書狀，其未敘述上訴之理由者並
得於提起上訴後十日內向本院補提理由書（均須按他造當事人之人數附繕本）。
                    書記官  潘  大  鵬
中      華      民      國    九十      年    十一      月    二十七    日
附錄本案論罪科刑法條全文
刑法第二百十條
偽造、變造私文書，足以生損害於公眾或他人者，處五年以下有期徒刑。
刑法第二百十六條
行使第二百十條至第二百十五條之文書者，依偽造、變造文書或登載不實事項或使登
載不實事項之規定處斷。
刑法第三百三十九條
意圖為自己或第三人不法之所有，以詐術使人將本人或第三人之物交付者，處五年以
下有期徒刑、拘役或科或併科一千元以下罰金。
以前項方法得財產上不法之利益或使第三人得之者，亦同。
前二項之未遂犯罰之。


司法院資訊處製作；財團法人民間司法改革基金會備份。
